臺灣新竹地方法院交通事件裁定　　　 100年度交聲字第178號
原處分機關　交通部公路總局新竹區監理所新竹市監理站
異　議　人
即受處分人　王秋賢
上列異議人即受處分人因違反道路交通管理處罰條例案件，對於
交通部公路總局新竹區監理所新竹市監理站民國100年3月18日竹
監新四字第裁51-E00000000號違反道路交通管理事件裁決處分聲
明異議，本院裁定如下：
    主  文
原處分撤銷。
王秋賢汽車駕駛人，駕駛汽車經測試檢定酒精濃度超過規定標準
，處罰鍰新臺幣萬肆仟伍佰元，並應吊扣小型車普通駕駛執照
壹年及接受道路交通安全講習。
    理  由
一、(1)按受處分人，不服主管機關所為之處分，得於接到裁決書
    之翌日起20日內，向管轄地方法院聲明異議；又交通法庭認
    為聲明異議有理由者，應以裁定將原處分經聲明異議部分撤
    銷，並自為裁定，道路交通管理處罰條例第87條第1 項、道
    路交通事件處理辦法第19條前段分別定有明文。(2)次按汽車
    駕駛人飲用酒類或其他類似物後其吐氣所含酒精濃度超過每
    公升0.25毫克以上，不得駕車；又汽車駕駛人，駕駛汽車經
    測試檢定有酒精濃度超過規定標準者，處新臺幣（下同）15
    ,000元以上60,000元以下罰鍰，並當場移置保管該汽車及吊
    扣其駕駛執照1年；又汽車駕駛人有第35條第1項規定之情形
    者，應接受道路交通安全講習，此分別為道路交通安全規則
    第114條第2款、道路交通管理處罰條例第35條第1項第1款及
    第24條第1項第2款定有明文。(3)再按違反道路交通管理事件
    裁決書處罰主文欄，應填註應受吊扣之汽車牌照、駕駛執照
    或執業登記證名稱、號碼及吊扣期間，違反道路交通管理事
    件統一裁罰基準及處理細則第43條第2項第3款亦定有明文。
二、原處分意旨略以：本件異議人即受處分人王秋賢於民國99年
    7月13日下午2時48分許，駕駛車號KD-5568 號自小客車行經
    新竹市○○路○段253號前，遭新竹市警察局交通隊員警攔查
    並以竹市警交字第E00000000 號舉發違反道路交通管理事件
    通知單（下稱舉發通知單）製單舉發「酒後駕車，測定值0.
    51MG/L（禁駛）」。嗣經原處分機關認定異議人有「(一)汽車
    駕駛人酒精濃度超過規定標準（0.4-0.55）；(二)依條例第68
    條第2項規定記違規點數5點復於1年內點數達6點（35條）」
    之違規行為，乃於100年3月18日以竹監新四字第裁51-E0000
    0000號違反道路交通管理事件裁決書（下稱裁決書），依據
    道路交通管理處罰條例第35條第1項第1款、第24條第1項第2
    款、第68條第2 項等規定，裁處罰鍰新臺幣3萬4,500元及吊
    扣駕駛執照24個月，並應參加道路交通安全講習。
三、異議意旨略以：異議人因酒駕自用小客車，在新竹市○○路
    ○段被警查獲，若吊扣其普通大貨車駕駛執照，將影響家庭
    生計及子女學業，爰依法聲明異議等語。
四、本件異議人酒後駕車係一個交通違規行為，有關其違規行為
    處罰效果之罰鍰、吊扣駕駛執照與施以道路交通安全講習等
    ，係依據同一法律規定（即道路交通管理處罰條例第35條第
    1項第1款、第24條第1項第2款）所為之處罰，其處罰方式雖
    有3 種，但實際上為單一處分，無法割裂，與該項交通違規
    行為是否存在亦均無從分離，法院於審理時，應先確定異議
    人是否確有交通違規行為事實，再決定原處分機關所適用之
    法律有無錯誤。從而，異議人雖陳明僅就吊扣駕駛執照部分
    聲明異議，其餘處罰部分並未提及，惟該罰鍰及施以道路交
    通安全講習部分，與其交通違規行為是否存在既無從分離，
    法院自應全部予以審理，合先敘明（臺灣高等法院98年法律
    座談會第23號提案研討結果參照）。
五、經查：
（一）本件異議人於裁決書所載時地，酒後駕駛自用小客車，經
      警測其呼氣酒精濃度達每公升0.51毫克，且異議人違規時
      所持有之最高等級駕駛執照為大貨車普通駕駛執照等情，
      此為異議人所不爭執，並有酒精濃度測定值、舉發通知單
      、裁決書及原處分機關函覆說明（見本院卷第7、9、13頁
      ）在卷可按，堪認其為真實。
（二）關於原處分裁處吊扣駕駛執照部分：
    １、查道路交通管理處罰條例第68條之規定，先於94年12月
        14日修正，並自95年3月1日施行，該次修正前該條文規
        定：「汽車駕駛人，因違反本條例及道路交通安全規則
        之規定，受吊扣或吊銷駕駛執照處分時，吊扣或吊銷其
        持有各級車類之駕駛執照」，修正後該條文規定：「汽
        車駕駛人，因違反本條例及道路交通安全規則之規定，
        受吊銷駕駛執照處分時，吊銷其持有各級車類之駕駛執
        照」。又道路交通管理處罰條例第68條之規定，復於99
        年5月5日修正，並經行政院以院臺交字第0990048197號
        令發布自99年9月1日施行，而此次修正係增列第2 項規
        定，將原規定移列第1項，且該條第1項項規範內容並未
        為實質更易增刪，並非屬法律變更之情形。查：本件異
        議人違規行為時間為99年7 月13日，道路交通管理處罰
        條例第68條第2 項之規定係「已公布、尚未施行」，從
        而，本件自應適用95年3月1日施行之道路交通管理處罰
        條例第68條之規定，原處分機關援引99年9月1日施行之
        道路交通管理處罰條例第68條第2 項之規定，對異議人
        為本件裁處，難認有據，先予敘明。
    ２、觀諸道路交通管理處罰條例第68條於95年3月1日施行前
        後之規定，該條文修正前，其原提案修正條文為：「汽
        、機車駕駛人，因違反本條例及道路交通安全規則之規
        定，受吊扣或吊銷駕駛執照處分時，吊扣或吊銷其違法
        或違規當時所駕駛車輛之駕駛執照」。立法理由略以：
        「原條文將違法或違規駕駛人所持有各級車類之駕駛執
        照一併吊扣或吊銷，失之過酷，影響人民工作及生活甚
        鉅，爰修正之」等語。而最後通過之修正條文，係將道
        路交通管理處罰條例第68條原有條文中之「吊扣或」三
        字刪除。準此，參照上開立法理由及立法經過，依修正
        後之條文，上開規定受「吊銷駕照」處分者，仍維持吊
        銷駕駛人持有各級車類之駕駛執照，至於受「吊扣駕照
        」處分者，則僅「吊扣」其違法或違規當時所駕駛車輛
        之駕駛執照，不再吊扣其持有各級車類之駕駛執照。
    ３、95年3月1日施行之道路交通管理處罰條例第68條之規定
        既將「吊扣」等字刪除，異議人受吊扣駕駛執照處分時
        ，應不再吊扣其持有之各級車類駕駛執照，故原處分機
        關於作成吊扣駕駛執照處分時，應就異議人所應吊扣之
        駕駛執照種類予以限定，即僅得吊扣異議人違規當時所
        駕駛車輛之駕駛執照，始符依法行政原則。是本件異議
        人於違規時領有大貨車普通駕駛執照而具有駕駛小型車
        之資格，其駕駛小型車違規，依法所受之處分應為限制
        其駕駛小型車之權利，而非限制異議人駕駛普通大貨車
        之權利，始符合比例原則。
    ４、觀諸原處分機關出具之裁決書內容，並未依照違反道路
        交通管理事件統一裁罰基準及處理細則第43條第2項第3
        款規定而載明裁決吊扣何等級車輛之駕駛執照，核屬內
        容不明確之裁決處分。嗣觀諸原處分機關就本件聲明異
        議之意見書內容，則記載吊扣異議人違規時所考領之大
        貨車普通駕駛執照2 年，顯已逾越95年3月1日施行之道
        路交通管理處罰條例第68條之規範意涵及範圍，與依法
        行政原則有違。
    ５、從而，本件異議人之「酒後駕駛自用小客車，經測試呼
        氣中酒精濃度超過規定標準」之違規行為，依法僅能吊
        扣異議人小型車普通駕駛執照1 年。至於本件異議人有
        無小型車普通駕駛執照可供吊扣，係屬執行方式之問題
        ，行政機關本應時時因應法令之變更，而精進其行政執
        行成效，斷不得因技術層面之執行困難，而置立法修正
        通過之條文不予遵守適用，甚或逾越比例原則，此技術
        層面的問題，要難據為原處分並無不當之理由。
六、綜上所述，本件異議人於裁決書所載時、地，確有「酒後駕
    駛自用小客車，經測試呼氣中酒精濃度超過規定標準」之違
    規行為，原處分機關援引異議人違規時尚未施行之道路交通
    管理處罰條例第68條第2 項之規定，裁處吊扣異議人大貨車
    普通駕駛執照24個月之裁罰部分，認有違誤。從而，本院依
    95年3月1日施行之道路交通管理處罰條例第68條第1 項、違
    反道路交通管理事件統一裁罰基準及處理細則第43條第2 項
    第3款等規定，裁處吊扣異議人小型車普通駕駛執照1年。至
    原處分機關另裁處異議人罰鍰3萬4,500元及施以道路安全講
    習部分，聲明異議意旨並未指摘及此，然因本件為一交通違
    規行為，吊扣駕照部分因與罰鍰、道路安全講習處分無從區
    分，雖異議人未就罰鍰及施以道路交通安全講習部分有所爭
    執，然仍應由本院將原處分撤銷，自為裁罰如主文第2 項所
    示之處罰，以期適法。
七、此外，異議人前於99年2月12日凌晨3時39分許，駕駛車號KD
    -556 8號自用小客車行經新竹縣竹北市○○○路路口為警攔
    查，測得其吐氣所含酒精成分為每毫升0.61毫克，而有汽車
    駕駛人酒精濃度超過規定標準之違規，其所涉犯刑法第185
    條之3 之公共危險罪，經臺灣新竹地方法院檢察署檢察官以
    99年度速偵字第333 號為緩起訴處分（嗣經檢察官撤銷緩起
    訴處分，另由本院以100年度竹北交簡字第3號刑事簡易判決
    判處罰金25,000元確定），交通部公路總局新竹區監理所（
    下簡稱新竹區監理所）乃依道路交通管理處罰條例第35條第
    1 項，裁處罰鍰29,500元、暨依99年9月1日施行之道路交通
    管理處罰條例第68條第2項前段規定，併予記違規點數5點而
    暫緩吊扣駕駛執照等情，有異議人之汽車駕照基本資料、新
    竹縣政府警察局竹縣警交字第E00000000號舉發通知單、新
    竹區監理所竹監營字第裁50-E00000000號裁決書（見本院卷
    第14、16、17頁）在卷可參。然查，異議人該次違規時間為
    99年2 月12日，徵諸首揭道路交通管理處罰條例第68條之修
    正時間，本件受處分人於該次違規時，道路交通管理處罰條
    例第68條第2 項規定尚未施行，新竹區監理所逕自適用道路
    交通管理處罰條例第68條第2 項之規定予以裁處，是否合法
    、允當，自不在本院審酌範圍，亦不影響本院前開之認定，
    併此敘明。
八、據上論斷，應依道路交通管理處罰條例第87條第2 項，道路
    交通事件處理辦法第19條前段，裁定如主文。
中    華    民    國   100    年    7     月    29    日
                  交通法庭法  官  黃美文
以上正本證明與原本無異。
如不服本裁定，應於裁定送達後5日內向本院提出抗告狀。
中    華    民    國   100    年    8     月    1     日
                          書記官  劉亭筠